臺灣臺北地方法院刑事判決
110年度訴字第253號
公  訴  人  臺灣臺北地方檢察署檢察官
被      告  許東山



上列被告因詐欺等案件，經檢察官提起公訴（109年度偵字第218
44號、109年度偵字第21628號、109年度偵緝字第2183號）及移
送併辦（臺灣新北地方檢察署109年度偵字第32132號、臺灣臺北
地方檢察署110軍偵字第12號、110年度偵字第9862號、臺灣新北
地方檢察署109年度偵字第42157號)，本院判決如下：
    主  文
許東山幫助犯洗錢防制法第十四條第一項之洗錢罪，處有期徒刑
肆月，併科罰金新臺幣壹萬元，罰金如易服勞役，以新臺幣壹仟
元折算壹日。
    事  實
一、許東山明知無正當理由徵求他人提供金融帳戶之存摺、提款
    卡及密碼者，極有可能利用該等帳戶為與財產有關之犯罪工
    具，而可預見金融帳戶被他人利用以遂行渠等為詐欺犯罪，
    竟仍容任所提供之金融帳戶可能被利用，造成詐欺取財結果
    之發生，而基於幫助他人實施詐欺取財犯罪之不確定故意，
    並基於幫助掩飾或隱匿特定犯罪所得之本質、來源、去向之
    洗錢之不確定故意，於民國109年4月20日前某日，在某不詳
    地點，將其向兆豐國際商業銀行（下稱兆豐銀行）申請之帳
    號000-00000000000號帳戶(下稱系爭帳戶)，提供予姓名年
    籍不詳之人使用，而為下列犯行：
　㈠該姓名不詳之人及與其具有詐欺取財犯意聯絡之人，共同意
    圖為自己不法之所有，於109年4月17日18時56分許佯以網路
    投資平台「FXPROTW」客服人員之名義，要求董耀庭匯款投
    資外匯買賣，董耀庭因而陷於錯誤，於同日21時3分匯款新
    臺幣(下同)7,380元至系爭帳戶，旋遭提領一空，以此方式
    隱匿詐欺犯罪所得之去向。董耀庭始知受騙。嗣因董耀庭查
    覺有異，始報警查悉上情。
　㈡又該姓名不詳之人及與其具有詐欺取財犯意聯絡之人，共同
    意圖為自己不法之所有，於109年4月14日以交友軟體「ROOI
    TS」向鍾弦儒佯稱網路投資平台「FXPROTW」獲利可期，再
    以通訊軟體LINE與鍾弦儒聯繫，要求鍾弦儒投資外匯買賣，
    鍾弦儒因而陷於錯誤，於109年4月17日21時47分匯款5萬1,0
    00元至系爭帳戶，旋遭提領一空，以此方式隱匿詐欺犯罪所
    得之去向。鍾弦儒始知受騙。嗣因鍾弦儒查覺有異，始報警
    查悉上情。
　㈢復該姓名不詳之人及與其具有詐欺取財犯意聯絡之人，共同
    意圖為自己不法之所有，於109 年3 月14日，以通訊軟體LIN
    E暱稱「沈綸珍」向郭家銘佯稱於「諾德平台」可買賣外匯
    投資賺錢云云，致其陷於錯誤，於109 年4月20日11時29分許
    匯款1 萬5 千元至系爭帳戶，旋遭提領一空，以此方式隱匿
    詐欺犯罪所得之去向。嗣郭家銘察覺受騙而報警處理，始查
    悉上情。
  ㈣又該姓名不詳之人及與其具有詐欺取財犯意聯絡之人，共同
    意圖為自己不法之所有，於109 年4 月15日11時58分許前某
    時起，透過交友軟體Cheers、通訊軟體LINE邀約潘宇軒在「
    FXopen」投資網站投資外匯，致潘宇軒陷於錯誤，於109 年
    4 月17日10時55分許，將3萬元匯至系爭帳戶，旋遭提領一
    空，以此方式隱匿詐欺犯罪所得之去向。嗣潘宇軒察覺受騙
    而報警處理，始查悉上情。
  ㈤再該姓名不詳之人及與其具有詐欺取財犯意聯絡之人，共同
    意圖為自己不法之所有，於109 年4 月15日佯以網路電商人
    員之名義，要求徐偉齊儲值金額始能應徵打工機會，徐偉齊
    因而陷於錯誤，於同月20日12時34分許匯款3 萬元至系爭帳
    戶，旋遭提領一空，以此方式隱匿詐欺犯罪所得之去向。徐
    偉齊始知受騙。
  ㈥又該姓名不詳之人及與其具有詐欺取財犯意聯絡之人，共同
    意圖為自己不法之所有，於109 年4 月7 日以交友軟體「OM
    I 」向鄭丞佑佯稱網路投資平台「FXPROTW 」獲利可期，再
    以通訊軟體LINE暱稱「黃麗綺」與鄭丞佑聯繫，要求鄭丞佑
    投資外匯買賣，鄭丞佑因而陷於錯誤，於109 年4 月19日10
    時28分匯款3 萬元至系爭帳戶，旋遭提領一空，以此方式隱
    匿詐欺犯罪所得之去向。鄭丞佑始知受騙。
二、案經董耀庭、潘宇軒告訴及雲林縣警察局斗六分局報告臺灣
    雲林地方檢察署陳請臺灣高等檢察署檢察長令轉臺灣臺北地
    方檢察署、新北市政府警察局新店分局報告臺灣臺北地方檢
    察署檢察官偵查起訴及移送併辦、郭家銘訴由新北市政府警
    察局樹林分局臺灣新北地方檢察署檢察官移送併辦、徐偉齊
    與鄭丞佑訴由屏東縣政府警察局內埔分局報告臺灣屏東地方
    檢察署、臺中市政府警察局第一分局報告臺灣臺中地方檢察
    署陳請臺灣高等檢察署檢察長令轉臺灣臺北地方檢察署檢察
    官移送併辦。
    理  由
壹、程序部分
一、本判決所引用被告以外之人於審判外之言詞或書面陳述，均
    經本院於審理時當庭直接提示而為合法調查，檢察官及被告
    許東山均同意作為證據（見本院卷二第98至105頁），本院
    審酌前開證據作成或取得狀況，均無非法或不當取證之情事
    ，亦無顯不可信情況，故認為適當而均得作為證據。是前開
    證據，依刑事訴訟法第159條之5規定，均具有證據能力。
二、本判決以下所引用之非供述證據，均與本案事實具有自然關
    聯性，且核屬書證、物證性質，又查無事證足認有違背法定
    程式或經偽造、變造所取得等證據排除之情事，復經本院依
    刑事訴訟法第164條、第165條踐行物證、書證之調查程序，
    亦堪認均有證據能力。
貳、實體部分
一、認定犯罪事實之理由及證據：
　  訊據被告固不否認有申辦系爭帳戶，惟矢口否認有何幫助詐
    欺犯行，並辯稱：我之前做粗工的時候，把存摺放在身上，
    存摺不見了。兆豐銀行存摺我辦完之後，存摺、提款卡就每
    天帶在身上，密碼我抄在壹張紙，放在背包裡，是跟我的身
    分證放在一起，後來就不見了，我還有去銀行補發存摺，補
    發的時間我忘記了。身分證掛失之後我有去重新辦理，這兩
    三年我身分證有重辦過兩次，第一次是我自己不見的，第二
    次就是上個月是放在我母親處不見的，存摺辦理遺失兩次，
    第一次就是本案遺失時去重辦，後來又重辦了第二次，是去
    年的時候，伊並無幫助詐欺之犯意或不確定犯意云云(見本
    院卷二第97至98頁)。經查：
(一)被告有申辦系爭帳戶乙情，業據被告於偵訊及本院審理時供
    述在卷，並有系爭帳戶歷史往來明細（見刑案偵查卷宗第51
    至63頁）附卷可資佐證。又被告所有之系爭帳戶遭不詳人士
    所屬詐欺集團成員利用，不特定人以可至投資網站投資獲利
    等不實事由施用詐術，分別致董耀庭、鍾弦儒、郭家銘、潘
    宇軒、徐偉齊、鄭丞佑陷於錯誤，並分別於事實欄二所示時
    間、地點將金錢匯入系爭帳戶，而由該集團成員提領一空之
    事實，則經證人即告訴人董耀庭、鍾弦儒、郭家銘、潘宇軒
    、徐偉齊、鄭丞佑於警詢時證述綦詳(見刑案偵查卷宗第9至
    13頁，109偵21844卷第25至27頁，新北檢109偵42157卷第15
    至16頁，新北檢109偵32132卷第14至15頁，內埔分局刑案偵
    查卷第3至4頁，中檢109偵33104卷第107至110頁)。故上開
    事實，首堪認定。
(二)被告雖否認犯行，以遺失系爭帳戶之存摺云云執為抗辯。然
    被告於審理中稱：存摺辦理遺失兩次，第一次就是本案遺失
    時去重辦，後來又重辦了第二次，是去年的時候等語（見本
    院卷二第97至98頁），然系爭帳戶於109年4月猶能使用並提
    領款項乙節，參酌前揭歷史往來明細可明，是被告縱有辦理
    存摺遺失，亦顯無停用帳戶或金融卡功能，系爭帳戶仍可供
    他人使用及提領系爭帳戶內之款項。而倘被告帳戶資料確係
    遺失，被告又豈有不於掛失存摺之際，同時掛失並停用金融
    卡以免遭他人盜用之理，則被告上開辯詞之憑信性，即已非
    無疑。
(三)次以，犯罪者如有利用他人金融機構帳戶之需求，當擇其自
    願提供者，倘帳戶使用權人係在明顯違背本人意思之情況下
    喪失存摺、金融卡及網路銀行帳號之占有或洩漏密碼，勢將
    即時報案、掛失，以避免損失，如此犯罪者縱取得其帳戶，
    非僅徒勞，更將自陷於遭指認犯罪之風險，是為確保所取得
    之帳戶於相當期間內處於堪用狀態，犯罪者每商得使用權人
    同意，始利用其帳戶遂行犯罪。且被告所有之系爭帳戶於10
    9年3月7日經提領905元現金使餘額僅存95元後，即於109年4
    月間遭不詳人士利用向告訴人及被害人等收取詐騙款項，對
    於該不詳人士所屬詐欺集團成員係使用系爭帳戶之提款卡、
    銀行帳號及密碼，實有相當之共識。從而，被告辯稱系爭帳
    戶之存摺、金融卡、銀行密碼不慎遺失，並非事實，被告係
    自行將系爭帳戶之存摺、提款卡、網路銀行帳號及密碼提供
    他人使用，灼然至明。
(四)又金融機構帳戶係本於個人社會信用，以從事資金流通之經
    濟活動，具有強烈屬人性格，此項理財工具，一般民眾皆得
    申請使用，並無特殊限制，若有向他人蒐集帳戶者，依通常
    社會經驗，當就其是否為合法用途存疑。且近來以人頭帳戶
    作為詐欺取財之犯罪工具，迭有所聞，此經政府機關、傳播
    媒體廣為宣導，則依一般人之社會生活經驗，苟不以自己名
    義申請開戶，卻向不特定人蒐集帳戶供己使用，其目的極可
    能利用該帳戶供作非法詐財或為其他財產犯罪之用，而為一
    般智識經驗之人所能知悉或預見。被告自承國中畢業，為67
    年次之人，職業木工（見109偵緝2183卷第15頁），足見被
    告對於提供個人金融機構帳戶可能被他人利用作為犯罪工具
    ，確實能預見，卻仍將系爭帳戶之存摺、提款卡、網路銀行
    帳號交付他人，並告知密碼，容任他人以之遂行詐欺取財之
    犯罪行為，其主觀上有幫助詐欺之不確定故意，洵堪認定。
(五)綜上，本案事證明確，被告犯行堪予認定，應依法論科。
二、論罪科刑：
　㈠所犯法條：
　　又按刑法上之幫助犯，係指非為自己犯罪之意思，而基於幫
    助之確定或不確定故意，對正犯資以助力，而未參與實施犯
    罪之行為者而言。是以，如未參與實施犯罪構成要件之行為
    ，且係出於幫助之直接或間接故意提供助力，即屬幫助犯，
    而非正犯。經查，被告雖非為自己犯罪之意思而基於幫助之
    不確定故意，將系爭帳戶之金融卡及密碼等資料交予犯罪集
    團，然並無親自參與向告訴人及被害人等施詐、取財或提款
    等詐欺取財及洗錢之構成要件行為。是核被告所為，係犯刑
    法第30條第1項前段、第339條第1項之幫助詐欺取財罪，及
    刑法第30條第1項前段、洗錢防制法第14條第1項、第2條第2
    款之幫助洗錢罪。本案起訴書證據並所犯法條欄雖漏論以上
    述幫助一般洗錢罪名，然此部分事實本為起訴書及臺灣新北
    地方檢察署109年度偵字第32132號併辦意旨書所載，復經本
    院告知(見本院卷二第154頁)，無礙於被告防禦權之行使，
    本院自應併予審究。
　㈡又檢察官以臺灣新北地方檢察署109年度偵字第32132號、臺
    灣臺北地方檢察署110年度軍偵字第12號、110年度偵字第98
    62號、臺灣新北地方檢察署109年度偵字第42157號移送併辦
    意旨書移送併辦部分與本案起訴部分，均具有實質上一罪關
    係，本院得併予審究，附此敘明。
　㈢被告以一行為同時觸犯幫助詐欺取財罪及幫助一般洗錢罪，
    且幫助不詳詐欺集團成員詐欺告訴人董耀庭、鍾弦儒、郭家
    銘、潘宇軒、徐偉齊、鄭丞佑之財產法益侵害，核屬想像競
    合犯，應依刑法第55條之規定，從重論以一幫助洗錢罪。
　㈣刑之減輕：
　　被告既係基於幫助之間接故意為上開犯行，為幫助犯，爰依
    刑法第30條第2項之規定，按正犯之刑減輕，並依法遞減之
    。
　㈤爰以行為人之責任為基礎，審酌被告基於不確定之故意將其
    所申辦之帳號提供予詐欺集團成員使用，終遭用以作為遂行
    詐欺與洗錢犯行之工具，造成多位告訴人及被害人之財產損
    失，並擾亂金融交易往來秩序及社會正常交易安全，所為有
    所不該，又犯後矢口否認犯行。並參酌被告自述之學歷及經
    歷、生活狀況(見本院卷二第157頁)等一切情狀，量量處如
    主文所示之刑，並就罰金刑部分諭知易服勞役之折算標準。
    至本案之宣告刑徒刑部分雖不得易科罰金，惟仍符合刑法第
    41條第3項之規定，得以提供社會勞動6小時折算有期徒刑1
    日而易服社會勞動，然被告得否易服社會勞動，屬執行事項
    ，應於判決確定後，由被告向執行檢察官提出聲請，執行檢
    察官再行裁量決定得否易服社會勞動，併予敘明。
三、沒收部分：
　　卷內查無證據足認被告有因本案犯行獲得任何利益或報酬，
    爰不予諭知沒收或追徵，附此敘明。　　
據上論斷，應依刑事訴訟法第299條第1項前段，判決如主文。
本案經檢察官林秀濤到庭執行職務。
中　　華　　民　　國　　111 　年　　3 　　月　　9 　　日
　　　　　　　　　刑事第八庭    審判長法　官　解怡蕙
　　　　　　　　　                    法  官  楊世賢
　　　　　　　　　                    法  官  許凱傑
以上正本證明與原本無異。
如不服本判決應於收受送達後20日內向本院提出上訴書狀，並應
敘述具體理由；其未敘述上訴理由者，應於上訴期間屆滿後20日
內向本院補提理由書（均須按他造當事人之人數附繕本）「切勿
逕送上級法院」。
　　　　　　　　　　　　　　　　      書記官　許翠燕
中　　華　　民　　國　　111 　年　　3 　　月　　11　　日

附錄本案論罪科刑法條全文：
刑法第30條
幫助他人實行犯罪行為者，為幫助犯。雖他人不知幫助之情者，
亦同。
幫助犯之處罰，得按正犯之刑減輕之。
刑法第339條
意圖為自己或第三人不法之所有，以詐術使人將本人或第三人之
物交付者，處五年以下有期徒刑、拘役或科或併科五十萬元以下
罰金。
以前項方法得財產上不法之利益或使第三人得之者，亦同。
前二項之未遂犯罰之。
洗錢防制法第2條
本法所稱洗錢，指下列行為：
一、意圖掩飾或隱匿特定犯罪所得來源，或使他人逃避刑事追訴
    ，而移轉或變更特定犯罪所得。
二、掩飾或隱匿特定犯罪所得之本質、來源、去向、所在、所有
    權、處分權或其他權益者。
三、收受、持有或使用他人之特定犯罪所得。
洗錢防制法第14條
有第二條各款所列洗錢行為者，處七年以下有期徒刑，併科新臺
幣五百萬元以下罰金。
前項之未遂犯罰之。
前二項情形，不得科以超過其特定犯罪所定最重本刑之刑。